【裁判字號】    97,刑智上易,6
【裁判日期】    970925
【裁判案由】    違反商標法
【裁判全文】
智慧財產法院刑事判決
                               97年度刑智上易字第00006號
上  訴  人
即  被  告  甲○○
上列上訴人因違反商標法案件，不服臺灣高雄地方法院97年度易
字第201 號，中華民國97年5 月22日第一審判決（起訴案號：臺
灣高雄地方法院檢察署96年度偵緝字第3914號），提起上訴，本
院判決如下：
    主  文
原判決撤銷。
甲○○明知為未得商標權人同意，於同一商品，使用相同之註冊
商標之商品而販賣，處有期徒刑肆月，如易科罰金，以新臺幣壹
仟元折算壹日；減為有期徒刑貳月，如易科罰金，以新臺幣壹仟
元折算壹日。
扣案如附表所示之仿冒商標香菸，均沒收。
    事  實
一、甲○○明知「MILD SEVEN及圖、MILD SEVEN 7及圖、SEVEN
    STARS 」、「L&M 」（即藍星淡菸）、「長壽、LongLife、
    Gentle及圖」等商標名稱之商標圖樣，分別係日商日本香菸
    產業股份有限公司、瑞士商菲利普莫里斯股份有限公司及臺
    灣菸酒股份有限公司（下稱臺灣菸酒公司）向經濟部智慧財
    產局申請核准註冊（部分係向經濟部智慧財產局改制前之經
    濟部中央標準局申請核准註冊），取得各該商標圖樣之商標
    專用權，而均指定使用於煙、菸草、香煙等商品，且均仍在
    商標專用期間內，未得上開商標權人同意或授權，不得於同
    一商品，使用相同之註冊商標商品而販賣，竟基於販賣獲利
    之犯意，於不詳時間地點，向某不詳年籍姓名之成年人以不
    詳價格購入印有上述商標圖案之各式仿冒香煙，並由不知情
    之戊○○自民國94年9 月5 日起至95年9 月4 日止，向不知
    情之乙○○承租位於高雄縣大社鄉○○路9 之1 號之土地面
    積約100 坪，以供其放置貨櫃，而於貨櫃內存放印有上述商
    標圖案之各式仿冒香煙，後以不詳價格、不詳數量販賣予不
    特定人以牟利。嗣於同年9 月14日下午1 時30分許，為警持
    搜索票於上址執行搜索而查獲，並扣得如附表所示之仿冒商
    標香菸。
二、案經臺灣菸酒公司告訴及高雄縣政府警察局移送臺灣高雄地
    方法院檢察署檢察官偵查起訴。
    理  由
一、證據能力部分：
    按傳聞法則之重要理論依據，在於傳聞證據未經當事人之反
    對詰問予以核實，乃予排斥，惟若當事人已放棄對原供述人
    之反對詰問權，於法院審判時表明同意該等傳聞證據可作為
    證據，基於證據資料愈豐富，愈有助於真實發現之理念，並
    貫徹刑事訴訟法修法加重當事人進行主義之精神，確認當事
    人對於證據能力有處分權之制度，傳聞證據經當事人同意作
    為證據，法院認為適當者，亦得為證據。次按被告以外之人
    （包括證人、鑑定人、告訴人、被害人及共同被告等）於審
    判外之陳述雖不符刑事訴訟法第159條之1至之4等四條之規
    定，而經當事人於審判程序同意作為證據，法院審酌該言詞
    陳述或書面陳述作成時之情況，認為適當者，亦得為證據；
    當事人、代理人或辯護人於法院調查證據時，知有刑事訴訟
    法第159條第1項不得為證據之情形，而未於言詞辯論終結前
    聲明異議者，視為有前項之同意，刑事訴訟法第159條之5第
    1 項及第2 項分別定有明文。本案被告對於本案全案卷證內
    之證據資料、證人證言等證據之證據能力，均表示無意見；
    迄本院辯論終結前，被告亦未爭執上開證據之證據能力，故
    依刑事訴訟法第159 條之5 第2 項之規定，應視為被告已同
    意本案相關之傳聞證據均可作為證據。而本院斟酌本案卷內
    之證據並非非法取得，亦無證明力明顯過低之情形，且經本
    院於審判期日依法進行證據之調查、辯論，被告於訴訟上之
    程序權，已受保障，前揭各該證據，均得採為證據。
二、訊據被告甲○○固坦承明知「MILD SEVEN 及圖、MILD SEVEN
    7及圖、SEVEN STARS 」、「L&M 」（即藍星淡菸）、「長
    壽、LongLife、Gentle及圖」等商標名稱之商標圖樣，分別
    係日商日本香菸產業股份有限公司、瑞士商菲利普莫里斯股
    份有限公司及臺灣菸酒公司向經濟部智慧財產局申請核准註
    冊（部分係向經濟部智慧財產局改制前之經濟部中央標準局
    申請核准註冊），取得各該商標圖樣之商標專用權，而均指
    定使用於煙、菸草、香煙等商品，且均仍在商標專用期間內
    ，未得上開商標權人同意或授權，不得於同一商品，使用相
    同之註冊商標商品而販賣，及其持有如附表所示之仿冒使用
    商標之「MILD SEVEN」香菸452 包、「L&M 」香菸75包、長
    壽（7 號）香菸18包、長壽牌白軟包淡煙605 包係存放於其
    所租賃位於高雄縣大社鄉○○路9 之1 號之土地上之貨櫃內
    ，嗣於97年9 月14日下午1 時30分許，為警持搜索票執行搜
    索而查獲，並扣得上開仿冒使用商標之香菸等情，惟矢口否
    認有明知為未得商標權人同意，於同一商品，使用相同之註
    冊商標商品而販賣之犯行，辯稱：(一)是我的朋友丁○○借我
    的租賃的上開場地整理香煙，一次代價5,000 元，香煙是朋
    友的。(二)所查獲的仿冒使用商標之香菸都是朋友留下的瑕疵
    品，確實是發霉的。(三)無任何直接證據可以證明被告有販賣
    仿冒香菸，故不服原審仍推定被告有檢察官所起訴之犯行云
    云。
三、然查：
  (一)「MILD SEVEN及圖、MILD SEVEN 7 及圖、SEVEN STARS」、
    「L&M 」（即藍星淡菸）、「長壽、Long Life 、Gentle及
    圖」等商標名稱之商標圖樣，確均為日商日本香菸產業股份
    有限公司、瑞士商菲利普莫里斯股份有限公司及臺灣菸酒公
    司向經濟部智慧財產局申請核准註冊（部分係向經濟部智慧
    財產局改制前之經濟部中央標準局申請核准註冊），取得各
    該商標圖樣之商標專用權，而均指定使用於煙、菸草、香煙
    等商品，且均仍在商標專用期間內一節，除據告訴人臺灣菸
    酒公司代理人丙○○指述（見高雄縣政府警察局刑事偵查卷
    ，下稱警偵卷，第7 至9 頁、及第1059號偵查卷第3 頁）在
    卷外，另有經濟部智慧財產局、經濟部中央標準局商標註冊
    證7 紙（見警偵卷第18至22頁、第27至33頁）可稽。前揭扣
    案香菸，係使用上開仿冒商標之偽菸，亦有菲利普莫里斯臺
    灣分公司95年10月9 日函、傑太日煙國際股份有限公司95年
    9 月27日函、臺灣菸酒公司內埔菸廠95年9 月26日函、高雄
    縣政府95年10月19日函（見警偵卷第23至26頁）附卷可憑。
    又其外觀上，在長壽白軟包菸部分，有密碼不符、封口簽無
    防偽纖維及鋁箔褙紙有螢光反應；在尊爵菸（G7）部分，則
    有菸包密碼字型不符及鋁箔褙紙有螢光反應等，與正產香菸
    有所差異等情，亦有臺灣菸酒公司內埔煙廠97年3 月18 日
    函在存卷足參憑（見原審卷第35頁），並有扣案香菸足資佐
    證，是扣案香菸確係未得商標權人同意，於同一商品，使用
    相同之註冊商標之商品，堪以認定。
  (二)次查被告係利用不知情之戊○○自94年9 月5 日起至95 年9
    月4 日止，向不知情之乙○○承租位於高雄縣大社鄉○○路
    9 之1 號之土地面積約100 坪，以供其放置貨櫃，而於貨櫃
    內存放印有上述商標圖案之各式仿冒香煙等情，為被告所不
    否認，核與證人戊○○分別於警詢、偵訊、臺灣高雄地方法
    院另案96年度易字第1778號審理中之證述（見警偵卷第3至6
    頁、第1059號偵查卷第12頁、原審卷第40至55頁）相符，並
    有房屋租賃契約書1 份可證（見警偵卷第45至49頁），堪信
    為真實。此外，據證人即現場搜索警員己○○於97年3 月25
    日臺灣高雄地方法院96年度易字第1778號案審理中到庭具結
    證述：伊等到現場，看到地約2 甲，裡面沒有從事工業，外
    觀只能看到有用黑色的網子，網子後方隱約可以看到貨櫃，
    伊便爬到隔壁瓦斯工廠的水塔去舉證，看到有貨櫃、有堆高
    機，搜索當天伊等去到現場，看到有6 、7 個貨櫃，其中有
    兩個有上鎖，故請戊○○去找開鎖人員打開上開兩個貨櫃的
    鎖，發現了本案的香菸，其他沒有上鎖的貨櫃並沒有查獲東
    西，有上鎖與沒有上鎖的貨櫃，彼此間都是隔壁相鄰，但有
    上鎖的貨櫃在旁邊有多做一個鐵捲門，其他沒有上鎖的貨櫃
    就沒有這樣的裝置，搜索現場只有戊○○一人，他說東西不
    是他的，是一個叫「阿賢」的人的，後來經戊○○指認，並
    查戶政資料，才知道是甲○○等語（見原審卷第41至45 頁
    ），參以證人戊○○於97年3 月25日96年度易字第1778號案
    審理時亦陳稱：上開貨櫃應該是94年9 月5 日打契約當天載
    運進來的，運了3 個進來，伊有於打契約當天將鑰匙交給甲
    ○○，故甲○○可以自由進出，伊出租上址給甲○○，租金
    是一個月8 千元等語（見原審卷第46至47頁）在卷，是足認
    被告對上址貨櫃內查扣之仿冒香菸有特別管理機制，此外並
    無他人可以自由進出，足認上開香菸係被告所有。倘被告對
    於其所有存放在貨櫃內之香菸並無獲利回本之所圖，而確無
    販賣仿冒商標香菸之行為，何須特別花費每月8 千元租金長
    期租用上開土地放置貨櫃？綜上，足認被告確有明知為未得
    商標權人同意，於同一商品，使用相同之註冊商標之商品而
    販入之行為甚明。又查本件扣案之仿冒香菸「MILD SEVEN」
    香菸是452 包、「L&M 」香菸是75包、長壽（7 號）香菸是
    18包、長壽牌白軟包淡煙是605 包，有高雄縣政府刑警大隊
    扣押物品清單、現場搜索照片8 幀可稽（見警偵卷第40至44
    頁），均非整條（1 條10包）完整包裝之數目，足見業有部
    分仿冒香菸已然販出。是被告辯以：香菸是我的朋友丁○○
    的，他借我租賃的上開場地整理香煙，一次代價5,000 元，
    所查獲的香煙是朋友留下的瑕疵品云云，誠無可採。
  (三)再查扣案香菸送鑑定之煙枝香氣味及口腔感覺兩項檢驗項目
    與臺灣菸酒公司生產之香菸並不相同，且經該公司做「吸評
    」檢驗，扣案香菸確無發霉，還可以抽，另經高雄縣政府派
    員檢視扣案香菸，其等外觀上亦無發霉等情形，有臺灣菸酒
    公司內埔煙廠97年3 月18日函、高雄縣政府97年3 月19日函
    、臺灣高雄地方法院公務電話記錄在卷（見原審卷第35至39
    頁）可證，顯見扣案香菸並非發霉之狀態，且仍可抽用，故
    被告所辯扣案香菸係發霉別人不要的，顯係事後卸責之詞，
    委無足採。
  (四)扣案香菸並非發霉，仍可抽用，已如上述，雖然被告除販賣
    外，仍有自行抽用或送他人抽用之可能，惟查上開扣案香菸
    種類多達4 種，且總數高達1,150 包，加上香菸有保存期限
    之考量，如係由被告自行抽用，顯與常情不符。又扣案香菸
    高達數萬元，價值不低，且被告租用上址土地放置貨櫃加以
    保存，其每月租金8000元，亦有上述房屋租賃契約書1 份可
    證（見警偵卷第45至49頁），其成本頗高，參以被告對上址
    貨櫃內查扣之仿冒香菸有特別管理機制，非他人得以置喙，
    亦有如前述，足可排除被告所持有上開香菸係其自行抽用或
    送他人抽用之可能，是被告有販賣仿冒香菸之行為，堪以認
    定。被告徒以扣案香菸係發霉別人不要的，無任何直接證據
    可以證明其有販賣仿冒香菸為由，否認犯行，要無可採。
  (五)綜上所述，被告所辯無非卸責之詞，不足採信。故本件事證
    明確，被告犯行洵堪認定，應依法論科。
四、論罪科刑：
  (一)按商標法第82條所謂「販賣」，係指明知其為仿冒商標產品
    ，意圖營利而有販入或賣出之行為而言，其販入及賣出之行
    為，不必二者兼備，有一即屬成立。核被告所為，係犯商標
    法第82條（原審贅載第81條第1 款）明知為未得商標權人同
    意，於同一商品，使用相同於他人註冊商標之圖樣之商品而
    販賣罪。被告以一販賣行為侵害數商標專用權，同時觸犯上
    開罪名，為想像競合犯，應依刑法第55條前段規定從一重處
    斷。
  (二)原審以被告罪證明確，據以論罪科刑，並審酌商標具有辨識
    商品來源之功用，商標專用權人之企業者通常花費相當時間
    、資源於經營商品品牌形象以及商品品質，獲取消費者之信
    賴，並負責商品後續相關責任，本件被告為貪圖不法利益，
    竟販賣品質較低甚或可能危害人體健康之仿冒菸品，不僅侵
    害商標權人等之權益，足以擾亂國內同一商品市場之健全發
    展，影響國家正常經濟及貿易形象，並可能影響人民身體健
    康之法益，行為實有不當，以及被告素行狀況，有臺灣高等
    法院被告前案紀錄表在卷可稽，犯後猶矢口否認犯行，飾詞
    卸責，毫無悔意，扣案仿冒香菸數量，暨其犯罪動機、目的
    等一切情狀，量處被告有期徒刑6 月，固非無見。惟查被告
    違反商標法第82條之罪，其科以有期徒刑者，法定刑度為2
    月以上1 年以下，在無累犯或其他依法加重之情況，以及本
    件扣案仿冒香菸數量尚非鉅大、獲益亦屬有限之情形下，原
    審判決量處被告有期徒刑6 月，尚嫌過重。雖被告上訴所為
    無罪抗辯，係意圖卸責之詞，並無足採，本案事證已臻明確
    ，被告犯行堪以認定，已如前述，本件被告上訴並無理由，
    惟原審判決既有上開可議之處，即屬無可維持，本院應予撤
    銷改判。爰審酌上述一切情狀，酌予量處如主文第2 項所示
    之刑。復斟酌本件犯罪情節，被告之智識程度及經濟狀況等
    情，諭知以新臺幣1,000 元折算1 日之易科罰金折算標準，
    以資懲儆。又被告上開犯行，犯罪時間在96年4 月24日以前
    ，其所犯之罪，符合中華民國96年罪犯減刑條例所定減刑之
    規定，爰依該條例第2 條第1 項第3 款、第7 條之規定減其
    刑期2 分之1 ，同時再依原宣告刑諭知易科罰金之折算標準
    為相同之諭知。
  (三)扣案如附表所示之仿冒香菸，係犯商標法第82條之罪所販賣
    之商品，不問屬於犯人與否，應依商標法第83條規定宣告沒
    收。
據上論斷，應依刑事訴訟法第369條第1項前段、第364條、第299
條第1項前段，商標法第82條、第83條，刑法第11條前段、第2條
第1 項前段、第55條、第41條第1 項前段，中華民國96年罪犯減
刑條例第2條第1項第3 款、第7條，判決如主文。
本案經檢察官黃朝貴到庭執行職務。
中    華    民    國    97    年     9    月    25    日
                  智慧財產法院第二庭
                        審判長法  官  陳國成
                              法  官  陳忠行
                              法  官  曾啟謀
以上正本係照原本作成。
不得上訴。
中    華    民    國    97    年     9    月   30     日
                              書記官  王月伶
附錄：本案論罪科刑法條全文
商標法第82條
明知為前條商品而販賣、意圖販賣而陳列、輸出或輸入者，處一
年以下有期徒刑、拘役或科或併科新臺幣五萬元以下罰金。
附表：
一、仿冒商標之偽「MILD SEVEN 」香菸452包。
二、仿冒商標之偽「L&M 」香菸75包。
三、仿冒商標之偽長壽（7 號）香菸18包。
四、仿冒商標之偽長壽牌白軟包淡煙605包。


司法院資訊處製作；財團法人民間司法改革基金會備份。
